ACORDAO-COMPLETO-2466709

ACÓRDÃO 4801/2021 ATA 8/2021 - PRIMEIRA CÂMARA

VISTOS, relatados e discutidos estes autos nos quais se analisam embargos de declaração opostos pelo Sr. Antônio Luiz Teixeira Mendes em face do Acórdão 1745/2021-TCU-Primeira Câmara por meio do qual esta Corte de Contar rejeitou os embargos opostos ao Acórdão 12376/2020-TCU-Primeira Câmara, decisão que por sua vez negou provimento ao pedido de reexame interposto pelo embargante contra o Acórdão 2337/2020-TCU-Primeira Câmara;
ACORDAM os Ministros do Tribunal de Contas da União, reunidos em Sessão da 1ª Câmara, diante das razões expostas pelo Relator, em:
9.1. com fundamento nos arts. 32, inciso II, e 34 da Lei 8.443/1992, conhecer dos presentes embargos de declaração para, no mérito, rejeitá-los;
9.2. considerar os presentes embargos protelatórios e alertar ao embargante que a oposição de novos embargos com igual finalidade, tratando de matéria já analisada e rejeitada pelo Tribunal, pode ensejar a aplicação da multa prevista no art. 58 da Lei 8.443/1992 c/c o art. 1.026, §2º, do Código de Processo Civil, além de não suspender a consumação do trânsito em julgado do Acórdão 2337/2020-TCU-Primeira Câmara;
9.3. dar ciência desta decisão ao embargante e ao Ministério Público do Trabalho.

Embargos de declaração opostos pelo Sr. Antônio Luiz Teixeira Mendes em face do Acórdão 1.745/2021-TCU-1ª Câmara por meio do qual esta Corte de Contar rejeitou os embargos opostos ao Acórdão 12.376/2020-TCU-1ª Câmara, decisão que por sua vez negou provimento ao pedido de reexame interposto pelo embargante contra o Acórdão 2.337/2020-TCU-1ª Câmara.

Primeira Câmara

Ministério Público do Trabalho.

3. Embargante: Antônio Luiz Teixeira Mendes (XXX.472.841-XX).

13.1. Ministros presentes: Walton Alencar Rodrigues (Presidente), Vital do Rêgo e Jorge Oliveira.
13.2. Ministro-Substituto convocado: Marcos Bemquerer Costa (Relator).
13.3. Ministros-Substitutos presentes: Augusto Sherman Cavalcanti e Weder de Oliveira.

ACORDAO-COMPLETO-2479821

Acórdão 8594/2021 - Primeira Câmara

MARCOS BEMQUERER

Ministro-Substituto Marcos Bemquerer Costa.

Trata-se de embargos de declaração opostos por Antônio Luiz Teixeira Mendes ao Acórdão 1745/2021-TCU-Primeira Câmara, por meio do qual esta Corte de Contas rejeitou os embargos de declaração opostos em face do Acórdão 12376/2020-TCU-Primeira Câmara, decisão esta que negou provimento ao pedido de reexame interposto pelo embargante contra o Acórdão 2337/2020-TCU-Primeira Câmara, mediante o qual o TCU considerou ilegal o ato de aposentadoria emitido em favor do recorrente. 
Em seu apelo recursal, peça 50, datado de 20/11/2020 e juntado aos autos em 8/3/2021, com idêntico teor aos embargos de peça 35, já analisados por este Tribunal, reiterado pela petição de peça 55, datada de 10/3/2021 o embargante aduz, em síntese que:
 (...) 
ANTONIO LUIZ 	TEIXEIRA 	MENDES, 	devidamente qualificado nos autos do processo em epígrafe, por intermédio de seu advogado, vem apresentar manifestação a seguir a fim de corroborar os argumentos reiterados em novos embargos de declaração recém opostos. 
Trata-se de processo de registro e controle da legalidade do ato de concessão de aposentadoria de Antonio Luiz Teixeira Mendes, aposentado na carreira do Ministério Público do Trabalho. A aposentadoria foi concedida na modalidade voluntária, com proventos integrais, calculados com base na última remuneração do cargo em que se deu aposentadoria, com fundamento no art. 129, § 4º, e art. 93, inciso VI, da Constituição Federal. 
Em síntese, por meio do Acórdão 2337/2020, considerou-se ilegal a alteração da aposentadoria do interessado ao entendimento de que a remuneração por subsídio será exclusiva e via parcela única, vedado o acréscimo de qualquer gratificação, adicional, abono, prêmio, verba de representação ou outra espécie remuneratória, mais especificamente valores referentes à vantagem de quintos, transformada em Vantagem Pessoal Nominalmente Identificada (artigo 62-A, da Lei nº 8.112, de 1990) , parcela que recebe legalmente em razão das atividades desempenhadas no exercício do cargo público. 
Em face daquele acórdão do TCU foi interposto pedido de reexame alegando, principalmente, (i) ingresso do TCU na esfera de competência privativa do CNMP; (ii) cumulação legal dos quintos com o subsídio dos membros do MPT; (iii) necessidade de sobrestamento do julgamento do caso; (iv) violação à irredutibilidade de vencimentos e à segurança jurídica; (v) necessidade de extinção progressiva da parcela de quintos. 
Da negativa do pedido de reexame se opôs específicos embargos de declaração. 
Todavia, sobreveio acórdão negando provimento a tais embargos, nos seguintes termos da ementa: 
EMBARGOS DE DECLARAÇÃO. ALEGAÇÃO DE OMISSÕES NA DECISÃO RECORRIDA. CONHECIMENTO. AUSÊNCIA DE OMISSÕES. REJEIÇÃO. 
A manutenção da omissão em último acórdão proferido neste feito justificou à oposição de novos embargos de declaração, tempestivamente apresentados no último dia 05 de março de 2021, considerando que o prazo para aquele recurso começou a fluir em 04 de março de 2021 (quarta-feira) , isto é, dia útil seguinte à publicação, exaurindo-se em 15 de março de 2021 (segunda-feira) . 
Pois bem. 
Além dos argumentos apresentados em últimos embargos de declaração, argumentos estes com necessidade de reiteração por conta da manutenção das omissões mesmo com a anterior oposição de aclaratórios, acrescenta-se aqui, especialmente quanto a necessidade de sobrestamento do feito, o que se dispõe a seguir. 
Em acórdão que analisou os embargos de declaração opostos, entendeu-se que a questão da percepção de subsídios juntamente com quintos/décimos em proventos de aposentadoria de membros do Ministério Público não se encontraria sobrestada, tendo o TCU, em diversos julgados, se manifestado pela ilegalidade (cf., e.g., Acórdão 1349/2020-TCU-Plenário) . 
Ocorre que novamente se ignora - sob a premissa de que as omissões não foram claramente informadas, em que pesem todos os argumentos aqui postos - que a matéria está sim sendo discutida pelo Plenário deste Tribunal nos autos dos processos nº Processo 017.382/2006-7 e nº Processo 027.914/2013-5. No primeiro, discute-se o pagamento da parcela de quintos a membros do Ministério Público da União, de forma complementar ao subsídio que constitui sua remuneração, com suporte no artigo 4º, inciso V, da Resolução 9, de 2006 do CNMP. 
Além do já disposto em aclaratórios reiterados, pontua-se agora as previsões da Lei de Introdução às Normas do Direito Brasileiro (LINDB) , criadas pela Lei 13.655/2018, especialmente para a situação em análise, trazendo assim regras específicas para a atuação administrativa e de fiscalização. 
Curiosamente, em situações análogas - envolvendo servidores do seu quadro - o TCU usa a LINDB como referência para estabelecer compensação com reajustes futuros (e sem retroatividade) , privilegiando a segurança-jurídica a boa-fé dos servidores que recebem parcelas com suposto vício de ilegalidade. Um exemplo é o Acórdão 2988/2018-TCU-Plenário[footnoteRef:2].  [2:  ] 
Consta do referido acórdão o sumário seguinte: 
REPRESENTAÇÃO. PROCESSO CONSTITUÍDO EM CUMPRIMENTO A DETERMINAÇÃO DESTA CORTE. PAGAMENTO DE FUNÇÃO COMISSIONADA A SERVIDOR APOSENTADO. POSSIBILIDADE DE OPÇÃO, DESDE QUE NÃO CUMULATIVA 	COM QUINTOS/DÉCIMOS/VPNI, PARA AQUELES QUE, ATÉ 18/01/1995, TENHAM SATISFEITO OS PRESSUPOSTOS TEMPORAIS. CONVERSÃO EM VANTAGEM PESSOAL PARA IMPEDIR DESCENSO REMUNERATÓRIO. ARQUIVAMENTO. 
Sobre a deliberação tomada, o Acórdão 2988/2018-TCU-Plenário consignou o seguinte: 
9.2. deixar assente que os servidores do Tribunal de Contas da União que tenham satisfeito os pressupostos temporais estabelecidos no art. 193 da Lei 8.112/1990 e os requisitos para aposentadoria até 18/1/1995, podem acrescer aos proventos de inatividade, deferidos com base na remuneração do cargo efetivo, o valor da função de confiança, paga pelo valor integral, ou a vantagem dos quintos/décimos/VPNI, de forma não cumulativa, em razão da vedação contida no § 2º do próprio art. 193 da Lei 8.112/1990; 
9.3. determinar à Secretaria-Geral de Administração que transforme em vantagem pessoal, passível de absorção pelos reajustes específicos concedidos às carreiras a que pertencem os servidores deste Tribunal, a retribuição parcial da função comissionada ("opção") paga a inativos e pensionistas cujos proventos são calculados com base na remuneração do servidor ativo e cujos atos concessórios já tenham sido objeto de registro. 
Na fundamentação do Acórdão 2988/2018-TCU-Plenário, consta: 
132. Em respeito ao princípio da segurança jurídica, proponho que seja assegurado aos servidores que já tiveram seu ato de aposentadoria registrado e cujos proventos são calculados com base na remuneração dos servidores ativos (regra da paridade) a manutenção do pagamento da "opção" sob a forma de vantagem pessoal, a ser absorvida pelos futuros aumentos remuneratórios da categoria e sem prejuízo do pagamento da vantagem prevista no art. 62-A da Lei 8.112/90. (...) 3. Diante disso, em seu voto revisor, o ministro Benjamin Zymler ponderou pela necessidade de modular as perdas, de modo que a extinção de uma das vantagens acumuladas se dê de forma progressiva, a ser equacionada pelos próximos aumentos salariais da carreira dos servidores do TCU, por meio de rubrica pessoal temporária para aqueles que já tiveram os atos de aposentadoria registrados, nos termos da Lei 8.443/1992: referida rubrica reduzirá seu valor a cada vez que o cargo efetivo for beneficiado por aumentos. (...) 28. Mais recentemente, a Lei 13.655/2018 promoveu alteração na Lei de Introdução ao Direito Brasileiro (LINDB - Decreto-lei 4.657/1942) , impondo o estabelecimento de regra de transição quando da evolução interpretativa resultar novo dever ou condicionamento de direito, nos seguintes termos: "Art. 23.  A decisão administrativa, controladora ou judicial que estabelecer interpretação ou orientação nova sobre norma de conteúdo indeterminado, impondo novo dever ou novo condicionamento de direito, deverá prever regime de transição quando indispensável para que o novo dever ou condicionamento de direito seja cumprido de modo proporcional, equânime e eficiente e sem prejuízo aos interesses gerais." 29. Com a modulação proposta, evita-se que os servidores, que vêm recebendo os valores da "opção" de boa-fé venham a sofrer uma redução imediata de seus estipêndios, mas não perpetua a irregularidade dos pagamentos. Uma vez que existe uma relação de trato sucessivo, as alterações futuras da estrutura remuneratória deverão absorver o pagamento da parcela considerado irregular. 30. Assim, a modulação proposta busca evitar um impacto imediato nos proventos dos servidores, sem, contudo, perpetuar a ilegalidade que vem sendo cometida, em perfeita consonância com a LINDB e o Decreto-lei 200/1967. 
Como se verifica do mencionado acórdão, o Tribunal de Contas da União, no que se refere a servidores do seu quadro de pessoal, observou a segurança jurídica e somente determinou absorção da parcela pelos reajustes vindouros, como não poderia deixar de ser, já que há impropriedade na pretensão de retroagir entendimento para haver compensação com reajustes pretéritos. 
Ao criar um novo entendimento da parcela compensatória com base em supostos indícios de ilegalidade, o TCU viola sua orientação em caso de 2018 e contraria o artigo 24 da Lei de Introdução às normas de Direito Brasileiro - LINDB, pois não é possível a aplicação de revisão controladora em que se considera ilegal situação plenamente constituída: 
Art. 24.  A revisão, nas esferas administrativa, controladora ou judicial, quanto à validade de ato, contrato, ajuste, processo ou norma administrativa cuja produção já se houver completado levará em conta as orientações gerais da época, sendo vedado que, com base em mudança posterior de orientação geral, se declarem inválidas situações plenamente constituídas.  (grifou-se) 
Também é violado o artigo 23 da referida norma, pois o corte abrupto aplica nova interpretação sem prever qualquer regime de transição ou proteger aqueles que já haviam preenchido os requisitos para percepção das parcelas: 
Art. 23.  A decisão administrativa, controladora ou judicial que estabelecer interpretação ou orientação nova sobre norma de conteúdo indeterminado, impondo novo dever ou novo condicionamento de direito, deverá prever regime de transição quando indispensável para que o novo dever ou condicionamento de direito seja cumprido de modo proporcional, equânime e eficiente e sem prejuízo aos interesses gerais. 
Em um Estado Democrático de Direito, não se pode retroceder ao ponto em quem uma notificação de uma decisão administrativa (como a do TCU) que sequer foi produzida em ambiente próprio (representação em andamento) , prevaleça sobre a certeza de leis iniciadas e aprovadas pelos poderes competentes. 
Diante dessas considerações, é imperioso a suspensão da tramitação de qualquer processo que trate da apuração de indícios de ilegalidade no recebimento de quintos com subsídio, considerando que não há decisão tomada pelo TCU sobre o tema na representação específica aberta recentemente, sem prejuízo do afastamento dos indícios de ilegalidade desde já. 
Dessa forma, reitera-se a necessidade de conhecimento, com atribuição de efeito suspensivo, e o provimento dos embargos de declaração de declaração anteriormente opostos, sob pena de violação aos arts. 32, II, e 34 da Lei n° 8.443/92, bem como aos arts. 5º, XXXV e LV, e 93, IX, da CF/88, para, com atribuição de efeitos infringentes, que seja provido o pedido de reexame interposto. 
Por fim, requer a expedição das publicações em nome do advogado Rudi Meira Cassel, OAB/DF 22.256, nos termos do artigo 272, § 2º e § 5º, do Código de Processo Civil2, sob pena de nulidade, conforme a jurisprudência;
É o relatório.

Rudi Meira Cassel (OAB/DF 22.256) e outros.

Não atuou.

EMBARGOS DE DECLARAÇÃO EM EMBARGOS DE DECLARAÇÃO OPOSTOS INICIALMENTE EM FACE DO ACÓRDÃO 12.376/2020-TCU-1ª CÂMARA, POR MEIO DO QUAL ESTA CORTE DE CONTAS NEGOU PROVIMENTO A PEDIDO DE REEXAME INTERPOSTO PELO EMBARGANTE. OMISSÕES ALEGADAS NÃO CARACTERIZADAS. CONHECIMENTO. APELO MERAMENTE PROTELATÓRIO. REJEIÇÃO. ORIENTAÇÕES AO EMBARGANTE NO SENTIDO DE QUE A APRESENTAÇÃO DE NOVOS EMBARGOS PROTELATÓRIOS PODERÁ ENSEJAR A APLICAÇÃO DE MULTA.

APOSENTADORIA (APOS)

não atuou.

Em análise, embargos de declaração opostos por Antônio Luiz Teixeira Mendes em face do Acórdão 1745/2021-TCU-Primeira Câmara, por meio do qual esta Corte de Contar rejeitou os embargos opostos ao Acórdão 12376/2020-TCU-Primeira Câmara, decisão esta que negou provimento ao pedido de reexame interposto pelo embargante contra o Acórdão 2337/2020-TCU-Primeira Câmara, que, por sua vez, considerou ilegal o ato de aposentadoria emitido em favor do recorrente.
Preliminarmente, destaco que os presentes embargos restam tempestivos, porquanto tenham sido opostos dentro do prazo previsto no art. 287, § 1º, do Regimento Interno do TCU.
No apelo de peça 50, reiterado pela petição de peça 55, o embargante reapresenta, alegando manutenção da omissão, os mesmos argumentos já sustentados nos primeiros embargos. Destaco, novamente que, em vez de apontar claramente as omissões que entende existir, o embargante reapresenta os argumentos que já haviam sido analisados no recurso de peça 16 quais sejam: (i) sustenta que há necessidade de sobrestamento deste feito até apreciação, em definitivo, dos TCs Processo 017.382/2006-7 e Processo 027.914/2013-5; menciona que tal providência já foi adotada por esta Corte de Contas no Acórdão 13270/2019-TCU-Segunda Câmara; (ii) defende que não há incompatibilidade entre o regime de subsídios e a percepção de vantagem pessoal proveniente de incorporação de parcelas de quintos/décimos e que tal pagamento decorre de normativo editado pelo Conselho Nacional do Ministério Público (inciso V do art. 4º da Resolução 09/2006) ; (iii) alega que houve violação dos princípios da irredutibilidade de vencimentos, da vedação da interpretação retroativa e da segurança jurídica. Além disso, inovando em sua linha argumentativa, o embargante sustenta que deve ser dada, ao caso do embargante, solução semelhante à que foi conferida pelo TCU no Acórdão 2988/2018-TCU-Plenário; 
Com isso, o embargante requer ao final que: (i) seja suspensa a tramitação de qualquer processo que trate da apuração de indícios de ilegalidade no recebimento de quintos com subsídio, considerando que não há decisão tomada pelo TCU sobre o tema na representação específica aberta recentemente, sem prejuízo do afastamento dos indícios de ilegalidade desde já; (ii) reitera a necessidade de conhecimento, com atribuição de efeito suspensivo, e provimento dos embargos de declaração anteriormente opostos, sob pena de violação aos arts. 32, II, e 34 da Lei n° 8.443/92, bem como aos arts. 5º, XXXV e LV, e 93, IX, da CF/88, para, com atribuição de efeitos infringentes, que seja provido o pedido de reexame interposto.
II
De início, destaco que, na presente fase processual, os presentes embargos, embora sejam tempestivos, são manifestamente protelatórios, porquanto não trazem de forma objetiva as omissões, contradições ou obscuridades que ensejariam esclarecimentos. Por tal razão, caracteriza o presente apelo mero inconformismo do recorrente em face da decisão de mérito proferida pelo TCU no Acórdão 2337/2020-TCU-Primeira Câmara e mantida em sede de pedido de reexame com a prolação do Acórdão 12376/2020-TCU-Primeira Câmara.
Destaco novamente que, em relação aos argumentos reiterados pelo embargante, o voto que culminou na decisão embargada acolheu in totum as conclusões levadas a efeito pela Serur e pelo MPTCU, cujo trecho, no que importa, reproduzo a seguir: 
7. Do sobrestamento do processo
7.1.	O interessado entende que este processo deva ser sobrestado, com base nos seguintes argumentos:
7.2.	É por meio da decisão acerca da modulação dos efeitos discutida no processo TC Processo 027.914/2013-5 que este Tribunal definirá se é possível ou não determinar a supressão imediata de alguma parcela do servidor aposentado, ou se a extinção do pagamento dessa parcela deverá ocorrer de forma gradativa, por meio da compensação. 
7.3.	Assim, imprescindível aguardar o julgamento desta proposta de modulação e a decisão nos Processo 017.382/2006-7, para só então decidir acerca do tratamento que deverá ser dado à parcela de quintos do recorrente em eventual declaração de ilegalidade do seu recebimento.
Análise:
7.4.	Convém mencionar, de pronto, que a alegação da necessidade de aguardo do julgamento dos recursos interpostos nos autos do TC Processo 017.382/2006-7, para deliberação dos casos concretos de aposentadoria de membros do MPU, não é nova e já foi rechaçada no âmbito do Tribunal, conforme se extrai do seguinte excerto do voto condutor do Acórdão 9369/2017-TCU-Segunda Câmara: 
16. Finalmente, no que concerne à petição da Associação Nacional dos Procuradores do Trabalho (ANPT) - peça 88, requerendo o sobrestamento dos presentes autos até o julgamento final do Acórdão 3332/2015-TCU-Plenário (processo TC-Processo 017.382/2006-7) , tendo em vista que a suposta identidade do objeto de ambos, qual seja, possibilidade de incorporação de vantagem pessoal denominada "quintos", poderia ocasionar a prolação de decisões conflitantes sobre a mesma matéria, creio ser medida processual desnecessária. Diante disso, faço considerações que também servem para refutar algumas alegações dos embargantes acima referidos.
17. Primeiro, repito, embargos são espécie recursal que não pode ser impetrada tendo como norte/parâmetro outra deliberação. Segundo, além da vantagem "quintos", aqui também se discute matéria relacionada à incorporação de tempo de serviço advocatício sem o necessário recolhimento das respectivas contribuições previdenciárias, o que desfaz a alegação de similaridade de objetos no processo TC-Processo 017.382/2006-7 e nestes autos. E, terceiro e principalmente, o processo mencionado pela ANPT vem sendo objeto de diversos embargos, tais quais os em apreciação, com argumentos em parte similares, sem que tenham, nenhum, mudado o mérito do que se discute nestes autos, no caso a impossibilidade de recebimento de quintos juntamente coma remuneração por subsídio, na linha do que decidiu o STF (RE 587371/DF, voto do relator, ministro Teori Zavascki) . A título de esclarecimento sobre o tema, bem lembra a unidade técnica,
"45. Ressalta-se, ainda, que esta Corte de Contas, em processo de representação (TC Processo 017.382/2006-7) , mediante Acórdão 3332/2015-TCU-Plenário, diante de pagamentos irregulares, determinou no item 9.3 que os órgãos integrantes do Ministério Público da União passem a remunerar seus membros exclusivamente por meio de subsídio em parcela única, conforme disposto no art. 39, §4º, da Constituição Federal, ressalvadas as verbas de caráter indenizatório, dentre as quais não se incluem aquelas decorrentes da incorporação de 'quintos/décimos' e do pagamento de 'opção', previstas no inciso V do art. 4º da Resolução CNMP 9/2006. Referida decisão foi objeto de vários embargos de declaração, cujas propostas, que contaram com anuência do Ministério Público junto ao TCU, foram no sentido de conhecê-los e rejeitá-los. Atualmente, o TC-Processo 017.382/2006-7 se encontra no gabinete da Ministra Relatora Ana Arraes, aguardando o seu pronunciamento" (grifos acrescidos) .
7.5. 	Em relação à ADI 3834, cabe trazer à luz as ponderações que constam do exame realizando pela Serur nos autos do TC Processo 017.382/2006-7, no qual tal questão foi tratada:
1.1. Ressalte-se, desde logo, para que, mais uma vez, fique bem assentada a competência constitucional privativa desta Casa nas matérias que lhe cabe, com exclusividade, apurar e julgar, que, no ordenamento pátrio, vige o princípio da independência das instâncias.
1.2. Significa dizer que o TCU exerce a sua jurisdição independentemente das demais jurisdições (civil, penal, trabalhista, tributária, e. g.) . Há, com efeito, diversos precedentes nesta Casa, corroborando o que se afirmou, dos quais se podem invocar, a título meramente exemplificativo, os Acórdão 406/1999-TCU-Segunda Câmara, 436/1994-1ª Câmara e 6/1996-1ª Câmara.
1.3. Não existe, portanto, litispendência entre processo desta Corte de Contas e outro versando sobre matéria idêntica no âmbito do Poder Judiciário (Acórdãos 1.487/2017, Relator Ministro Walton Alencar Rodrigues; 2.181/2017, Relator Ministro Bruno Dantas, ambos da 1ª Câmara, 3.535/2015, Relator Ministro Augusto Nardes, 2.860/2017, Relator Ministro Vital do Rêgo, ambos da 2ª Câmara, 680/2015, Relator Ministro-Substituto André de Carvalho e 304/2017, relator Ministro Bruno Dantas, ambos do Plenário do TCU) . 
1.4. A exceção ao princípio da independência das instâncias é a sentença proferida em juízo penal, que decide pela inexistência do fato ou pela negativa de autoria, o que não se verifica no presente caso.
1.5. Corrobora este entendimento, no âmbito do Poder Judiciário, a jurisprudência a seguir colacionada, na Suprema Corte, v. g., os MS 21.948-RJ, 21.708-DF e 23.625-DF. Em relação ao Superior Tribunal de Justiça-STJ, colacionam-se os MS 7080, 7138 e 7042, todos do DF. Logo, a atuação do TCU não fica a depender nem do Judiciário, nem de qualquer outro Poder.
1.6. O voto condutor do Acórdão 2/2003-TCU-Segunda Câmara, Relator Ministro Adylson Motta, demonstra a posição pacífica deste Tribunal sobre o tema, quando assim dispôs:
O TCU tem jurisdição própria e privativa sobre as pessoas e matérias sujeitas a sua competência, de modo que a proposição de qualquer ação no âmbito do Poder Judiciário não obsta que esta Corte cumpra sua missão constitucional. De fato, por força de mandamento constitucional (CF, art. 71, inc. II) , compete a este Tribunal julgar as contas dos administradores e demais responsáveis por dinheiros, bens e valores da administração federal direta e indireta, e as contas daqueles que derem causa a perda, extravio ou outra irregularidade de que resulte prejuízo ao Erário. E, para o exercício dessa atribuição específica, o TCU é instância independente, não sendo cabível, portanto, tal como pretende o interessado, que se aguarde manifestação do Poder Judiciário no tocante à matéria em discussão.
1.7. Portanto, o trâmite no STF da ADI 3.834, proposta pelo Presidente da República, não obstaculiza a apuração empreendida pelo TCU.
7.6.	Em síntese, a questão da percepção de subsídios juntamente com quintos/décimos em proventos de aposentadoria de membros do Ministério Público não se encontra sobrestada, tendo o TCU, em diversos julgados, se manifestado pela ilegalidade (cf., e.g., Acórdão 1349/2020-TCU-Plenário) .
7.7.	Assim, opina-se pela rejeição dos argumentos apresentados pelo interessado.
Quanto ao argumento "novo" trazido nos presentes embargos, no sentido de que o caso tratado no Acórdão 2988/2018-TCU-Plenário seria semelhante ao do embargante, requerendo, nos termos da Lei de Introdução às Normas do Direito Brasileiro (LINDB) , solução na mesma linha, não assiste razão ao recorrente.
Isso porque, no caso tratado no TC Processo 027.914/2013-5, autos em que foi prolatado o Acórdão 2988/2018-TCU-Plenário, discutia-se a impossibilidade de servidores do TCU de receberem, cumulativamente, quintos com a parcela decorrente da opção. Como o referido acórdão firmou entendimento novo sobre assunto antes não tratado por esta Corte de Contas de forma clara, a referida decisão modulou seus efeitos exclusivamente para os casos em que os atos de aposentadoria já tivessem sido registrados pelo TCU. A modulação tratou, portanto, de atos aperfeiçoados. Senão vejamos a transcrição que foi referida na petição do embargante:
132. Em respeito ao princípio da segurança jurídica, proponho que seja assegurado aos servidores que já tiveram seu ato de aposentadoria registrado e cujos proventos são calculados com base na remuneração dos servidores ativos (regra da paridade) a manutenção do pagamento da "opção" sob a forma de vantagem pessoal, a ser absorvida pelos futuros aumentos remuneratórios da categoria e sem prejuízo do pagamento da vantagem prevista no art. 62-A da Lei 8.112/90.
 (...) 
9.3. determinar à Secretaria-Geral de Administração que transforme em vantagem pessoal, passível de absorção pelos reajustes específicos concedidos às carreiras a que pertencem os servidores deste Tribunal, a retribuição parcial da função comissionada ("opção") paga a inativos e pensionistas cujos proventos são calculados com base na remuneração do servidor ativo e cujos atos concessórios já tenham sido objeto de registro.
E esse não é nem de longe o caso do embargante. Em primeiro lugar porque o TCU, a partir da implantação do regime de subsídios para o pagamento dos membros do MPU, adotado desde a edição da Lei 11.144, de 26 de julho de 2005, nunca se pronunciou no sentido de que a acumulação da parcela única com parcelas decorrentes da incorporação de quintos seria legal. Ao contrário, desde a referida norma, o TCU firmou entendimento no sentido que o regime de subsidio é incompatível com o pagamento de parcelas tais como as que decorrem da incorporação de quintos, ressalvando-se apenas que, no momento da mudança de regime de pagamentos, não poderia haver decesso remuneratório provocado pela eventual exclusão da parcela, que deveria ter sido transformada em vantagem pessoal absorvível, para ser compensada pelos aumentos e reestruturações futuras até sua completa extinção. 
Em segundo lugar, a modulação conferida pelo sobredito Acórdão 2988/2018-TCU-Plenário não se aplica ao caso do embargante porque seu ato de aposentadoria nunca se aperfeiçoou, uma vez que não foi registrado por esta Corte de Contas. 
Por tais razões, entendo que o embargo ora em análise novamente não aponta omissão hábil para promover a alteração da decisão embargada, razão pela qual deve ela ser mantida em sua íntegra. 
Por fim, considero que as alegações aduzidas nesses novos embargos mantiveram as mesmas características do primeiro, consistindo na apresentação de argumentos já devidamente examinados em julgamentos anteriores, com claro desvio da destinação jurídico-processual da via recursal utilizada, em face da pretensão do embargante em rediscutir o mérito do que restou decidido no Acórdão 12376/2020-TCU-Primeira Câmara.
Ainda que não haja na lei ou no regimento interno deste Tribunal qualquer restrição expressa à reiteração dos embargos de declaração, diferentemente do que ocorre com os demais recursos, a insistente interposição de embargos declaratórios com a finalidade de rediscussão de mérito configura medida de caráter protelatório, tendo por fim último impedir o início da produção dos efeitos do Acórdão 2337/2020-TCU-Primeira Câmara, circunstância que deve ser prontamente combatida por este Tribunal.
Para casos como o que se apresenta nos presentes autos, destaco que o recente Acórdão 3495/2021-TCU-Primeira Câmara (Rel. Min. Benjamin Zymler) , ao examinar repetitivos embargos de declaração, asseverou que:
"13. Diversos julgados recentes do TCU têm considerado que a reiteração, em embargos, de argumentos devidamente examinados e refutados pelo órgão julgador evidencia uso abusivo da espécie recursal com intuito de evitar que a decisão do TCU produza os efeitos que lhe são inerentes, bem assim que a interposição reiterada de embargos declaratórios manifestamente protelatórios justifica a aplicação da multa prevista no art. 1.026, § 2º, do Código de Processo Civil (v. g. Acórdão 593/2017-TCU-Plenário, 1.687/2020-Plenário, 2.095/2020-Plenário, 2.001/2020-Plenário, 8.839/2020-2ª Câmara e  6.854/2020-1ª Câmara, dentre outros) ".
Nos presentes autos, entendo cabível endereçar ao embargante alerta no sentido de que novos embargos com fins protelatórios, versando sobre matéria já analisada e rejeitada pelo Tribunal, poderão ensejar a aplicação da multa do art. 58 da Lei 8.443/1992 c/c o art. 1.026, § 2º, do Código de Processo Civil. 
Ademais, na esteira da jurisprudência desta Corte de Contas para casos análogos, vale também alertar ao embargante que a oposição de novos embargos de declaração contra a presente deliberação, sem os fundamentos para tanto, não suspenderá a consumação do trânsito em julgado do Acórdão 2337/2020-TCU-Primeira Câmara.
	Ante o exposto, VOTO para que seja adotada a minuta de acórdão que ora trago ao exame deste Colegiado.
TCU, Sala das Sessões, em 23 de março de 2021.
MARCOS BEMQUERER COSTA
Ministro-Substituto